臺灣高等法院高雄分院刑事判決
111年度交上訴字第20號
上  訴  人  
即  被  告  李子玄


選任辯護人  陳文卿法律扶助律師
上列上訴人即被告因過失致死案件，不服臺灣橋頭地方法院110
年度審交訴字第132號，中華民國110年12月28日第一審判決（起
訴案號：臺灣橋頭地方檢察署110年度偵字第689號、110年度偵
字第978號），提起上訴，本院判決如下：
    主  文
原判決關於宣告刑部分撤銷。
李子玄犯過失致人於死罪，處有期徒刑陸月，如易科罰金，以新
臺幣壹仟元折算壹日。
    理  由
一、刑事訴訟法第348 條規定：（第1 項）上訴得對於判決之一
    部為之。（第2 項）對於判決之一部上訴者，其有關係之部
    分，視為亦已上訴。但有關係之部分為無罪、免訴或不受理
    者，不在此限。（第3 項）上訴得明示僅就判決之刑、沒收
    或保安處分一部為之。由於被告李子玄已於本院審理程序中
    言明：僅針對量刑部分上訴等語（詳本院卷第106頁）。且
    參酌前開條文之立法理由：「為尊重當事人設定攻防之範圍
    ，並減輕上訴審審理之負擔，容許上訴權人僅針對刑、沒收
    或保安處分一部提起上訴，其未表明上訴之認定犯罪事實部
    分，則不在第二審之審判範圍。如為數罪併罰之案件，亦得
    僅針對各罪之刑、沒收、保安處分或對併罰所定之應執行刑
    、沒收、保安處分，提起上訴，其效力不及於原審所認定之
    各犯罪事實，此部分犯罪事實不在上訴審審判範圍」。因此
    ，本件上訴範圍只限於原審判決之量刑部分，至於原審判決
    其他部分，則非本院審理範圍。又因被告僅針對原審判決量
    刑部分，提起上訴，故本院僅能以原審判決所認定之犯罪事
    實為基礎，審查原審量刑所裁量審酌之事項，是否妥適，先
    予說明。
二、原審判決認定之犯罪事實、罪名部分：
　　原審經審理後，認定被告李子玄為欣大企業行之司機，考領
    有普通小型車駕駛執照，於民國109年12月11日13時59分許
    ，駕駛車牌號碼000-0000號自用小貨車，沿高雄市楠梓區德
    民路由西往東方向之內側車道（禁行機車）行駛，行近德民
    路與元昌街交岔路口時，本應注意行車速度應依速限標誌或
    標線規定（該路段內側車道速限為時速60公里），並應注意
    車前狀況，隨時採取必要之安全措施，而依當時天候晴、日
    間自然光線、直路、柏油路面乾燥、無缺陷、無障礙物、視
    距良好，並無不能注意情事，竟貿然超速行駛，並因撿拾零
    錢而疏未注意車前狀況，適有簡福泉騎乘車牌號碼000-000
    號普通重型機車搭載李○羽（102年次，真實姓名詳卷），在
    其右前方沿同方向之外側車道行駛，於行近前揭交岔路口時
    ，亦疏未注意應採兩段式左轉，即貿然左偏至內側車道（禁
    行機車）欲左轉元昌街，被告見狀閃煞不及，所駕貨車前車
    頭撞及簡福泉所騎機車左側車身，造成簡福泉人車倒地，受
    有硬腦膜下出血、頭顱骨骨折、骨盆粉碎性骨折、左3至6肋
    骨骨折、頭皮撕裂傷暨四肢多處擦傷、左踝骨折等傷害（李
    ○羽受傷部分則未據告訴），經送往國軍高雄總醫院左營分
    院急救，仍於同日16時5分許不治死亡等事實。因而認為被
    告係犯刑法第276 條之過失致人於死罪。
三、原審量刑及其所裁量審酌之事項：
　　原審經審理後，㈠就自首部分。認為被告於肇事後，在有偵
    查犯罪職務之機關或公務員發覺其為犯罪人前，即向到場處
    理本件道路交通事故之高雄市政府警察局楠梓分局警員供承
    其肇事犯罪等情，有高雄市政府警察局道路交通事故肇事人
    自首情形紀錄表在卷可參，其願接受裁判，核與刑法自首之
    規定相符，爰依刑法第62條前段之規定，減輕其刑。㈡審酌
    被告擔任司機工作，卻因輕忽行車規則，貿然超速行駛及疏
    未注意車前狀況，肇生本件車禍事故，造成被害人傷重不治
    死亡，使包含告訴人黃梅蘭、簡杏軒、簡子舜、簡子偉等人
    在內之被害人家屬頓時失去至親，受有精神上痛苦甚鉅，所
    為實屬不該；復考量被告雖坦承犯行，惟告訴人等除領有強
    制汽車責任保險之保險給付外，被告迄未與其等達成和解或
    賠償其他損害，兼衡被告本件過失程度、被害人亦有過失，
    暨被告自陳高職畢業之智識程度、現仍從事欣大企業行司機
    工作、月收入約新臺幣（下同）35,000元、需扶養3名子女
    （2名幼稚園、1名剛出生）、經濟狀況勉持等一切情狀，量
    處有期徒刑10月。
四、被告上訴意旨主張：原審判處被告有期徒刑10月，被告認為
    似嫌過重，因本件事故之發生，被告坦承雖有超速行駛之情
    形，但事故之發生，主要還是因被害人簡福泉未依規定兩段
    式左轉，即冒然侵入被告行駛之車道，以致被告煞車不及而
    撞擊被害人所騎乘之機車，而事故發生後，被告即留在現場
    ，並表明為肇事者，符合自首之要件，對於檢察官起訴之內
    容，亦完全認罪，犯後態度良好，但仍遭判處有期徒刑10月
    ，被告認為似嫌過重。被告仍願再繼續與被害人之家屬循求
    和解，以求得渠等之原諒，被告亦多次希求保險公司及被告
    之僱主能儘力協助等語。
五、關於自首部分：
　　被告於肇事後，於有偵查犯罪職務之機關或公務員發覺其為
    犯罪人前，即向到場處理本件道路交通事故之警員坦承肇事
    ，而願接受裁判之事實，有高雄市政府警察局道路交通事故
    肇事人自首情形紀錄表在卷可參（詳警卷第25頁），核與刑
    法自首之規定相符，原審依刑法第62條前段之規定，減輕其
    刑，尚無違誤。
六、關於量刑審酌部分：
　㈠原審判決後，被告與被害人家屬於本院準備程序中曾初步協
    議以200萬元（不含強制責任險）和解，其中150萬元由保險
　　公司給付，其中50萬元由被告分期給付等情，有本院準備程
    序筆錄可參（詳本院卷第61頁）。惟於本院進行審判程序之
    前，臺灣橋頭地方法院就雙方民事請求損害賠償案件，已判
    決被告應連帶給付簡杏軒242,449元、簡黃梅50萬元（駁回
    其他原告之訴）之事實，有該法院111年度橋簡字第114號民
    事判決、民事裁定及補充判決可參（詳本院卷第89頁以下、
    第119頁以下、第121頁以下）。因法院判決賠償之金額低於
    前開初步協議和解之金額，且低於保險公司願分擔給付之10
    0萬元或150萬元。保險公司在判決對其較為有利之情形下，
    勢必影響其參與本件和解之意願，進而影響本件和解之達成
    ，尚難認被告完全無達成和解之誠意。原審於量刑時，未及
    充分審酌上開因素，致量刑過重，尚有未洽。被告以此為由
    ，指摘原判決量刑不當，為有理由，自應由本院將原判決關
    於宣告刑部分撤銷改判。
　㈡爰審酌被告擔任司機工作，卻因輕忽行車規則，貿然超速行
    駛及疏未注意車前狀況，致生本件車禍事故，造成被害人傷
    重不治死亡，使包含告訴人黃梅蘭、簡杏軒、簡子舜、簡子
    偉等人在內之被害人家屬頓時失去至親，受有精神上痛苦甚
    鉅，所為實屬不該。復考量被告坦承犯行，告訴人等已領有
    強制汽車責任保險之保險給付，本件因有前開所述之因素，
    致無法達成和解。兼衡被告本件過失程度、被害人亦有過失
    ，暨被告於原審及本院審理中自陳高職畢業之智識程度、現
    於韋祥國際股份有限公司擔任隨車司機、月收入約40,000元
    、需扶養3名子女（詳原審卷第157頁；本院卷第115頁）等
    一切情狀，量處如主文第2項所示之刑，並參酌前開犯罪情
    狀，諭知如主文第2項所示之易科罰金折算標準。
據上論結，應依刑事訴訟法第369 條第1 項前段、第364 條、第
299 條第1 項前段，判決如主文。
本案經檢察官鍾葦怡提起公訴，檢察官李啟明到庭執行職務。
中　　華　　民　　國　　111 　年　　6 　　月　　8 　　日
                    刑事第三庭  審判長法  官  吳進寶
                                      法  官  徐美麗
                                      法  官  方百正
以上正本證明與原本無異。
如不服本判決應於收受本判決後20日內向本院提出上訴書狀，其
未敘述上訴理由者，並得於提起上訴後20日內向本院補提理由書
狀（均須按他造當事人之人數附繕本）「切勿逕送上級法院」。
中　　華　　民　　國　　111 　年　　6 　　月　　8 　　日
                                      書記官  呂姿儀
附錄本判決論罪科刑所依據之法條：
刑法第276條
因過失致人於死者，處 5 年以下有期徒刑、拘役或 50 萬元以
下罰金。